【裁判字號】    98,司財管,22
【裁判日期】    980930
【裁判案由】    指定遺產管理人
【裁判全文】
臺灣彰化地方法院民事裁定            98年度司財管字第22號
聲  請  人  內政部中區老人之家
法定代理人  乙○○
關  係  人  財政部國有財產局台灣中區辦事處
法定代理人  廖蘇隆
上列聲請人聲請為被繼承人甲○○選任遺產管理人事件，本院裁
定如下：
    主      文
選任財政部國有財產局台灣中區辦事處為被繼承人甲○○（男，
民國16年7月1日出生，身分證統一編號：Ｚ000000000號，生前籍
設臺灣省彰化縣田中鎮○○里○○路○段210號）之遺產管理人
。
程序費用新臺幣壹仟元由被繼承人甲○○之遺產負擔。
    理      由
一、本件聲請意旨略以：被繼承人甲○○係聲請人之院民，其於
    民國（下同）98年6月1日死亡，其繼承人有無不明，致聲請
    人依「內政部所屬社會福利機構公費院民死亡喪葬及遺留財
    物處理要點」墊付之喪葬費用無法請求返還，為保障權益，
    爰依民法第1178條第2項向鈞院聲請選任財政部國有財產局
    台灣中區辦事處彰化分處為遺產管理人等語。
二、按：繼承開始時，繼承人之有無不明，而無親屬會議或親屬
    會議未於一個月內選定遺產管理人者，利害關係人得聲請法
    院選任遺產管理人，此觀民法第1177條、第1178條第2項規
    定自明。
三、查：聲請人主張之事實，業據提出被繼承人甲○○之除戶戶
    籍謄本影本、死亡證明書影本各一份為證，經核無訛，堪信
    屬實，且與上開規定並無違誤，故聲請人選任遺產管理人之
    聲請應予准許。
四、次查：本院審酌財政部國有財產局依國有財產法之規定綜理
    國有財產事務，而無人承認繼承之遺產清理完畢後，如有賸
    餘，依民法第1185條規定即應歸屬國庫而成為國有財產，衡
    情本案被繼承人扣除喪葬費用後尚遺有積極遺產新臺幣506,
    793元，有內政部中區老人之家院民治喪倫禮師表影本一份
    在卷可稽，是以被繼承人既無消極遺產大於積極遺產之情事
    ，則國庫對其遺產即具有期待利益，考量管理遺產之地緣關
    係與便利性，故選任財政部國有財產局臺灣中區辦事處為被
    繼承人之遺產管理人。又依財政部國有財產局各地區辦事處
    組織通則第8條第1項、第2項規定，各地區辦事處得視業務
    需要，於轄區設分處，由國有財產局層報行政院核定設立；
    一等辦事處設五個至六個分處，二等辦事處設二個分處；各
    分處置主任一人，職務列薦任第九職等；其餘所需工作人員
    ，就各地區辦事處所定員額內派充之，可知財政部國有財產
    局台灣中區辦事處彰化分處僅為財政部國有財產局臺灣中區
    辦事處之附屬單位，並無一定組織，爰逕選任財政部國有財
    產局臺灣中區辦事處為遺產管理人，特此敘明。
五、依非訟事件法第157條，爰裁定如主文。
中    華    民    國    98    年    9     月    30    日
                  家事法庭      司法事務官  康景翔
以上正本係照原本作成。
如對本裁定抗告，須於裁定送達後拾日之不變期間內，向本院提
出抗告狀，並繳納抗告費新臺幣壹仟元。
中    華    民    國    98    年    9     月    30    日
                                書記官      林淑女


司法院資訊處製作；財團法人民間司法改革基金會備份。
